臺灣臺南地方法院臺南簡易庭民事判決
111年度南簡字第80號
原      告  新光產物保險股份有限公司

代  表  人  吳昕紘  
訴訟代理人  郭逸斌  
被      告  陳聰偉  


上列當事人間請求侵權行為損害賠償（交通）事件，本院於民國
111年3月8日言詞辯論終結，判決如下︰
    主  文
被告應給付原告新臺幣壹拾貳萬貳仟壹佰參拾元，及自民國一百
一十年十二月二十一日起至清償日止，按週年利率百分之五計算
之利息。
原告其餘之訴駁回。
訴訟費用新臺幣壹仟柒佰柒拾元，由被告負擔新臺幣壹仟貳佰柒
拾肆元，餘由原告負擔。 
本判決原告勝訴部分得假執行。
    事實及理由
一、被告經合法通知，未於言詞辯論期日到場，核無民事訴訟法
    第386條列各款情形，爰依原告之聲請，由其一造辯論而為
    判決。
二、原告起訴主張：原告承保訴外人郭子榕所有車牌號碼000-00
    00號自用小客車（下稱系爭車輛）車體損失險(保險期間自
    民國108年11月23日起至109年11月23日)。系爭車輛駕駛人
    於109年6月6日1時許，駕駛系爭車輛行經臺南市中西區中華
    西路、民生路口左轉，遭被告駕駛車號000-0000號汽車因右
    轉車未讓左轉車先行而擦撞，致系爭車輛受損。原告依約賠
    付郭子榕車損費用新臺幣(下同)168,896元(工資21,689元、
    烤漆17,900元、材料129,307元)。爰依民法第184條第1項、
    第191條之2規定及保險代位法律關係提起本件訴訟。並聲明
    ：被告應連帶給付168,896元，及自起訴狀繕本送達翌日起
    至清償日止，按週年利率百分之5計算之利息。訴訟費用由
    被告負擔。
三、被告未於言詞辯論期日到場，亦未提出書狀作何聲明及陳述
    。
四、得心證之理由：
(一)按汽車行駛至交岔路口，其行進、轉彎，應依下列規定：
    對向行駛之左右轉車輛已轉彎須進入同一車道時，右轉彎車
    輛應讓左轉彎車輛先行，道路交通安全規則第102條第1項第
    8款定有明文。次按因故意或過失，不法侵害他人之權利者
    ，負損害賠償責任；汽車、機車或其他非依軌道行駛之動力
    車輛，在使用中加損害於他人者，駕駛人應賠償因此所生之
    損害；此為民法第184條第1項前段、第191條之2前段所明定
    。再按被保險人因保險人應負保險責任之損失發生，而對於
    第三人有損失賠償請求權者，保險人得於給付賠償金額後，
    代位行使被保險人對於第三人之請求權；但其所請求之數額
    ，以不逾賠償金額為限，保險法第53條第1項亦有明文。
(二)查：
　⒈原告主張之前揭事實，業據其提出車險保單列印資料、臺南
    市政府警察局道路交通事故當事人登記聯單、系爭車輛行車
    執照、事故現場圖、估價單、電子發票證明聯、理賠書為證
    ，並有卷附臺南市政府警察局第二分局110年11月29日南市
    警二交字第1100656990號函附道路交通事故現場圖、道路交
    通事故調查報告表㈠㈡、A3類道路交通事故調查紀錄表、當事
    人登記聯單、汽車駕駛人查詢、現場照片可佐。被告未於言
    詞辯論期日到場，亦未提出任何書狀作何聲明或陳述，依民
    事訴訟法第436條第2項準用第280條第3項再準用第1項之規
    定，視同自認。是綜合上開證據調查結果，堪信原告主張其
    承保之系爭車輛，於上開時間、地點，因被告駕駛車號000-
    0000號汽車右轉車未讓左轉車先行，致碰撞系爭車輛受損等
    情為信實可採。
　⒉按不法毀損他人之物者，被害人得請求賠償其物因毀損所 減
    少之價額；負損害賠償責任者，除法律另有規定或契約另有
    訂定外，應回復他方損害發生前之原狀；該項情形，債權人
    得請求支付回復原狀所必要之費用，以代回復原狀，民法第
    196條、第213條第1項及第3項分別定有明文。又依民法第19
    6條請求賠償物被毀損所減少之價額，得以修復費用為估定
    之標準，但以必要者為限，如修理材料以新品換舊品，應予
    折舊。系爭車輛為107年4月份出廠（調字卷第17頁），距本
    件車禍事故發生日(109年6月6日)已使用約2年1個月又6日，
    零件部分已屬舊品，自應扣除折舊額，始屬合理。原告主張
    系爭車輛因車禍受損維修支出之費用為168,896元(工資21,6
    89元、烤漆17,900元、材料129,307元)（調字卷第23頁），
    則依行政院所頒固定資產耐用年數表及固定資產折舊率表，
    非運輸業用客車之耐用年數為5年，依平均法計算其折舊結
    果（即以固定資產成本減除殘價後之餘額，按固定資產耐用
    年數表規定之耐用年數平均分攤，計算折舊額），每年折舊
    率為5分之1，並參酌營利事業所得稅查核準則第95條第6項
    規定「固定資產提列折舊採用定率遞減法者，以1年為計算
    單位，其使用期間未滿1年者，按實際使用之月數相當於全
    年之比例計算之，不滿1月者，以1月計」計算，系爭車輛零
    件費扣除折舊後之金額為5萬2,162元【計算方式：1.殘價＝
    取得成本÷(耐用年數＋1)即129,307÷(5+1)≒21,551元，元以
    下4捨5入，下同；2.折舊額＝(取得成本－殘價)×1/（耐用年
    數）×（使用年數）即(129,307－21,551)×1/5×（2+2/12）≒4
    6,766元；3.扣除折舊後價值＝（新品取得成本－折舊額）即1
    29,307－46,766＝82,541元】，再加計不必折舊之工資21,689
    元、烤漆17,900元，原告依前揭規定於理賠後得代位請求被
    告連帶給付之金額合計為122,130元【計算式：82,541＋21,6
    89+17,900＝122,130元】，逾此金額之主張，則屬無據。 
(三)末按給付無確定期限者，債務人於債權人得請求給付時，經
    其催告而未為給付，自受催告時起，負遲延責任。其經債權
    人起訴而送達訴狀，或依督促程序送達支付命令，或為其他
    相類之行為者，與催告有同一之效力；遲延之債務，以支付
    金錢為標的者，債權人得請求依法定利率計算之遲延利息。
    但約定利率較高者，仍從其約定利率；應付利息之債務，其
    利率未經約定，亦無法律可據者，週年利率為百分之5，民
    法第229條第2項、第233條第1項、第203條分別定有明文。
    是原告併依前揭規定請求被告給付上開金額自起訴狀繕本送
    達翌日即110年12月21日起至清償日止，按週年利率百分之5
    計算之利息，為有理由，亦應准許。
(四)綜上，原告依侵權行為及保險代位法律關係，請求被告給付
    122,130元及自110年12月21日起至清償日止，按週年利率百
    分之5計算之利息，為有理由，應予准許。逾此範圍之請求
    ，則屬無據，應予駁回。
五、末按法院為終局判決時，應依職權為訴訟費用之裁判；各當
    事人一部勝訴、一部敗訴者，其訴訟費用，由法院酌量情形
    ，命兩造以比例分擔或命一造負擔，或命兩造各自負擔其支
    出之訴訟費用；民事訴訟法第87條第1項、第79條分別定有
    明文。原告之訴為一部有理由、一部無理由，則本件訴訟費
    用1,770元（即第一審裁判費用）即按兩造勝、敗比例確定
    各自負擔之金額如主文第3項所示。
六、本件原告勝訴部分，係依民事訴訟法第427條第1項規定適用
    簡易訴訟程序所為被告部分敗訴之判決，依同法第389條第1
    項第3款規定，應職權宣告假執行。
七、據上論結，原告之訴為一部有理由、一部無理由，依民事訴
    訟法第436條第2項、第385條第1項前段、第79條、第87條第
    1項、第389條第1項第3款，判決如主文。
中　　華　　民　　國　　111 　年　　4 　　月　　7 　　日
                  臺灣臺南地方法院臺南簡易庭
                              法  官  盧亨龍
以上正本係照原本作成。 
如不服本判決，應於送達後20日內，向本院提出上訴狀並表明上
訴理由（須附繕本）。如委任律師提起上訴者，應一併繳納上訴
審裁判費。
中　　華　　民　　國　　111 　年　　4 　　月　　12　　日
                              書記官  謝婷婷